【裁判字號】    97,易,84
【裁判日期】    970514
【裁判案由】    毒品危害防制條例
【裁判全文】
臺灣臺東地方法院刑事判決                97年度易字第84號
公  訴  人  臺灣臺東地方法院檢察署檢察官
被      告  乙○○
                    （另案在臺灣臺東監獄執行中）
上列被告因違反毒品危害防制條例等案件，經檢察官提起公訴（
97年度毒偵字第66號、第75號），本院行簡式審判程序，判決如
下：
    主  文
乙○○施用第二級毒品，共貳罪，均為累犯，各處有期徒刑陸月
，扣案之第二級毒品甲基安非他命壹小包（驗餘含袋毛重零點陸
壹壹陸公克）沒收銷燬之，空夾鏈袋拾參只、塑膠小鏟壹支、塑
膠吸管肆支及玻璃球吸食器壹只均沒收。應執行有期徒刑拾月，
扣案之第二級毒品甲基安非他命壹小包（驗餘含袋毛重零點陸壹
壹陸公克）沒收銷燬之，空夾鏈袋拾參只、塑膠小鏟壹支、塑膠
吸管肆支及玻璃球吸食器壹只均沒收。
    事  實
一、乙○○前曾於民國88年間，因違反毒品危害防制條例案件，
    經本院以88年度毒聲字第 420號裁定觀察、勒戒後，認有繼
    續施用毒品之傾向，本院復於88年12月16日以88年度毒聲字
    第477號裁定送強制戒治，嗣經本院於89年9月18日以89年度
    毒聲字第 479號裁定停止戒治付保護管束，於89年12月10日
    保護管束期滿後，又自94年3月 4日起至同年5月10日止，因
    犯連續施用第二級毒品之罪，經本院以94年度易字第 148號
    判處有期徒刑7月確定，復於94年7月間因竊盜案件，經本院
    以94年度易字第255號判處有期徒刑5月確定，嗣經本院以95
    年度聲字第 385號裁定其應執行有期徒刑10月確定，而於95
    年11月 3日徒刑期滿執行完畢在案，竟不知悔改，仍分別基
    於施用第二級毒品甲基安非他命之犯意，而於下列時、地為
    施用甲基安非他命之行為：
  (一)於97年 1月26日晚間7、8時許，在臺東縣東河鄉○○○道路
    旁，以其所有之塑膠小鏟 1支，將夾鏈袋內之甲基安非他命
    鏟入至其所有之玻璃球吸食器內，並將其所有之塑膠吸管裝
    置在該吸食器上，再用火燒烤該吸食器，以該塑膠吸管吸食
    煙氣之方式，施用甲基安非他命 1次，嗣因其另涉竊盜案件
    ，於同年月27日上午 9時45分許，為警通知到案說明後，經
    同意而採集尿液檢體送驗呈甲基安非他命之陽性反應，始悉
    上情。
  (二)於97年2月22日晚間7時許，在其同縣臺東市○○路○段242巷
    32弄6號居處之房間內，依上開方式施用甲基安非他命1次，
    嗣於同年月23日上午 9時30分許，經警在同縣卑南鄉○○村
    ○○○道10公里處，自其身上當場扣得甲基安非他命 1小包
    （驗餘含袋毛重0.6116公克），其所有供前揭施用甲基安非
    他命所用之殘渣夾鏈袋13只（其內原所遺留之甲基安非他命
    及安非他命殘渣物，嗣均經鑑驗用罄）、塑膠小鏟 1支、塑
    膠吸管4支及玻璃球吸食器1只，旋於同日經警採集尿液檢體
    送驗後，而悉上情。
二、案經臺東縣警察局成功分局及臺東分局分別報請臺灣臺東地
    方法院檢察署檢察官偵查起訴。
    理  由
一、本案被告乙○○所犯係死刑、無期徒刑、最輕本刑為 3年以
    上有期徒刑以外之罪，亦非高等法院管轄之第一審案件，而
    被告於本院行準備程序中就被訴事實為有罪之陳述，經告知
    簡式審判程序之旨，並聽取公訴人及被告意見後，本院合議
    庭依刑事訴訟法第 273條之1第1項規定，裁定由受命法官獨
    任進行簡式審判程序，合先敘明。
二、上揭犯罪事實，業據被告乙○○於本院審理中均坦白承認，
    並有不明晶體 1小包、含有不明殘渣物之夾鏈袋13只、塑膠
    小鏟1支、塑膠吸管4支及玻璃球吸食器 1只扣案可佐，而上
    開扣案之不明晶體 1小包（驗餘含袋毛重0.6116公克）及含
    有不明殘渣物之夾鏈袋13只，經本院依職權送鑑驗結果，均
    檢出含有甲基安非他命之成分，有卷附慈濟大學濫用藥物檢
    驗中心97年4月17日慈大藥字第97041707號鑑定書1份足憑，
    且被告分別於97年1月27日、同年2月23日經警所採集之尿液
    （尿液檢體編號各為E-005號、B-017號），經送鑑驗結果均
    呈甲基安非他命之陽性反應，分別有慈濟大學濫用藥物檢驗
    中心檢驗總表 2紙、臺東縣警察局成功分局毒品索取代碼表
    及臺東縣警察局臺東分局97年度偵辦毒品案件尿液採集代碼
    一覽表各 1紙附卷可稽，又毒品施用後於尿液中可檢出之時
    間，受施用劑量及頻率、施用方式、飲水量多寡、個人體質
    及其代謝情況等因素影響，因個案而異，甲基安非他命一般
    可檢出之時間為施用後1至5日，而甲基安非他命服用後24小
    時內經由尿液排出之量可達施用劑量之70 %，此有行政院衛
    生署管制藥品管理局92年 3月10日管檢字第0920001495號函
    可資參照；而尿液中是否含有甲基安非他命或安非他命反應
    ，經以氣相層析質譜儀（GC/MS） 分析方法進行確認檢驗，
    尿液檢體中濫用藥物或其代謝物之濃度高於或等於下列之濃
    度時，即可認定安非他命類之藥物存在：(1)安非他命：500n
    g/mL；(2)甲基安非他命：500ng/mL，且就尿液檢體中甲基安
    非他命之濃度高於500ng/mL時，其代謝物安非他命之濃度亦
    應同時等於或高於200ng/mL，方可判定為甲基安非他命陽性
    反應，此觀卷附前開檢驗總表說明甚詳，另行政院衛生署管
    制藥品管理局90年9月13日管檢字第98064號函可併參照。本
    案前揭確認檢驗係以氣相層析質譜儀進行，為目前公認較為
    精細之檢驗方式，一般均不致產生安非他命或甲基安非他命
    之偽陽性反應，且就檢驗之檢體而言，並不要求達到閥值之
    濃度，而係以分析物是否存在為準，分析結果等於或高於最
    低可檢濃度（LOQ） 時，即稱之為陽性。查被告上開尿液檢
    體之確認檢驗結果分別為：(1)甲基安非他命： 19,200ng/mL
    、安非他命：3,175ng/mL；(2)甲基安非他命： 31,520ng/mL
    、安非他命：2,660ng/mL，均高於該確認結果報告之最低可
    檢濃度，依前揭說明，被告尿液中之甲基安非他命確呈陽性
    反應，均無疑義，足認被告自白與事實相符，事證明確，其
    分別於上開時、地施用甲基安非他命之犯行，均堪認定。再
    毒品危害防制條例於92年7月9日修正公布，自93年1月9日施
    行，其中第20條、第23條將施用毒品之刑事處遇程序，區分
    為「初犯」及「5年內再犯」、「5年後再犯」。依其立法理
    由之說明：「初犯」，經觀察、勒戒或強制戒治後，應為不
    起訴處分或不付審理之裁定；經觀察、勒戒或強制戒治執行
    完畢釋放後，「5 年內再犯」者，因其再犯率甚高，原實施
    之觀察、勒戒及強制戒治既已無法收其實效，爰依法追訴或
    裁定交付審理。至於經觀察、勒戒或強制戒治執行完畢釋放
    後，「5 年後再犯」者，前所實施之觀察、勒戒或強制戒治
    已足以遮斷其施用毒品之毒癮，為期自新及協助其斷除毒癮
    ，仍適用「初犯」規定，先經觀察、勒戒或強制戒治之程序
    。從而依修正後之規定，僅限於「初犯」及「5 年後再犯」
    二種情形，始應先經觀察、勒戒或強制戒治程序。倘被告於
    5 年內已再犯，經依法追訴處罰，縱其第三次（或第三次以
    上）再度施用毒品之時間，在初犯經觀察、勒戒或強制戒治
    執行完畢釋放5年以後，已不合於「5年後再犯」之規定，且
    因已於「5 年內再犯」，顯見其再犯率甚高，原實施觀察、
    勒戒或強制戒治，已無法收其實效，即應依同條例第10條處
    罰，此有最高法院95年度第 7次刑事庭會議決議意旨可資參
    照。查被告前曾因違反毒品危害防制條例案件，經本院於88
    年12月16日以88年度毒聲字第 477號裁定送強制戒治後，復
    於89年9月18日以89年度毒聲字第479號裁定停止戒治付保護
    管束，至同年12月10日保護管束期滿執行完畢，又於94年間
    犯施用第二級毒品之罪，經本院以94年度易字第 148號判處
    有期徒刑7月確定，並於95年11月3日徒刑期滿執行完畢，再
    於96年間犯施用第二級毒品之罪，經本院於96年12月12日以
    96年度東簡字第447號判處有期徒刑5月，嗣於同年月31日確
    定，現在監執行中等情，有臺灣高等法院被告前案紀錄表、
    臺灣臺東地方法院檢察署刑案資料查註紀錄表及本院96年度
    東簡字第447號刑事簡易判決各1份存卷可按，是被告雖係於
    前開強制戒治執行完畢，5 年後再犯本案施用毒品之罪，惟
    參諸上揭說明，已無再經觀察、勒戒及強制戒治之必要，自
    應依法逕予追訴處罰。
三、按甲基安非他命係毒品危害防制條例第2條第2項第 2款所明
    定之第二級毒品。核被告所為，均係犯毒品危害防制條例第
    10條第 2項之施用第二級毒品罪。其持有第二級毒品甲基安
    非他命嗣進而施用之，持有之低度行為應分別為施用之高度
    行為所吸收，均不另論罪。又被告所犯上開 2罪，犯意各別
    ，行為時地互殊，應予分論併罰。再被告有如事實欄一所載
    之論罪科刑及執行情形，有卷附臺灣高等法院被告前案紀錄
    表及臺灣臺東地方法院檢察署刑案資料查註紀錄表各 1份可
    憑，其受有期徒刑之執行完畢後，5 年以內故意再犯本案有
    期徒刑以上之罪，均為累犯，應各依法加重其刑。爰審酌被
    告年值中壯，不思尋求正當之身心發展，前已因多次施用毒
    品之行為，而受觀察、勒戒、強制戒治及徒刑之處遇已如上
    述，猶不知省悟，未見其斷絕毒害而一再施用，顯見其自制
    力薄弱，未衷心悛悔，漠視法令禁制與刑罰處遇，素行堪認
    不良，又施用毒品，非但足以導致個人精神障礙、性格異常
    ，戕害自己身心健康，行為人甚至為購買毒品以解一己毒癮
    ，常挺而走險，另為其他財產犯罪，對社會治安及他人財產
    安全所可能衍生之危害殊非輕微，且被告犯後猶未能於偵查
    中坦承犯罪，然念及其於本院審理時已坦認全部犯行，且其
    施用毒品之動機及目的僅在求一己快感，尚無其他積極事證
    可認其犯行已對他人法益產生實際侵害，兼衡其知識程度、
    生活狀況、犯罪情節等一切情狀，分別量處如主文所示之刑
    ，並定其應執行之刑。另扣案之甲基安非他命 1小包（驗餘
    含袋毛重0.6116公克），為第二級毒品之違禁物，應依毒品
    危害防制條例第18條第 1項前段沒收銷燬之，另包裹前開甲
    基安非他命之夾鏈袋 1只，雖係用於包裝毒品，防止其裸露
    、逸出及受潮，便於攜帶施用，惟慈濟大學濫用藥物檢驗中
    心鑑定時，既未將上開夾鏈袋與甲基安非他命分別秤重，有
    前揭鑑定書 1紙可憑，顯見其與該扣案之甲基安非他命具有
    不可析離之關係，自應一併沒收銷燬之。又上開甲基安非他
    命送鑑定時，經鑑定機關另取0.0106公克鑑驗用罄，此部分
    業已滅失，爰不予宣告沒收銷燬。再扣案含有甲基安非他命
    殘渣物之夾鏈袋13只（其中 1只另含有安非他命之殘渣物）
    ，其內所遺餘之甲基安非他命及安非他命殘渣物，分別經鑑
    定機關以甲醇洗提殘渣袋之方法進行鑑驗後，該等夾鏈袋內
    均已無留存甲基安非他命或安非他命之殘渣物，有前開鑑定
    書 1份可查，堪信上開夾鏈袋均屬空夾鏈袋，又該空夾鏈袋
    13只及扣案之塑膠小鏟1支、塑膠吸管 4支及玻璃球吸食器1
    只，均係被告所有供本案犯施用第二級毒品罪所用之物，業
    據被告供明在卷，而此等物品本質上尚可供其他用途使用，
    客觀上均難認係專供施用毒品之器具，自應依刑法第38條第
    1項第2款宣告沒收。
據上論斷，應依刑事訴訟法第273條之1第 1項、第299條第1項前
段，毒品危害防制條例第10條第2項、第18條第1項前段，刑法第
11條、第47條第1項、第38條第1項第2款、第51條第5款，判決如
主文。
本案經檢察官甲○○到庭執行職務
中    華    民    國    97    年    5     月    14    日
                  刑事第四庭  法  官  劉正偉
以上正本證明與原本無異。
如不服本判決應於收受本判決後10日內向本院提出上訴書狀；上
訴書狀應敘述具體理由。未敘述上訴理由者，應於上訴期間屆滿
後20日內向本院補提理由書狀（均須按他造當事人之人數附繕本
）。「切勿逕送上級法院」。
                              書記官  王希文
中    華    民    國    97    年    5     月    14    日
附錄論罪科刑法條全文：
毒品危害防制條例第10條第2項：
施用第二級毒品者，處3年以下有期徒刑。


司法院資訊處製作；財團法人民間司法改革基金會備份。
